臺灣臺北地方法院民事判決
109年度訴字第3908號
原      告  吳金龍
訴訟代理人  李巧雯律師（法扶律師）       
被      告  林忠義
訴訟代理人  劉琦富律師        
上列當事人間請求侵權行為損害賠償事件，原告提起刑事附帶民
事訴訟，經本院刑事庭裁定移送前來（109年度審交附民字第35
號），本院於民國110年9月30日言詞辯論終結，判決如下：
    主  文
一、被告應給付原告新臺幣壹佰柒拾壹萬零貳佰玖拾捌元，及自
    民國一百零九年一月十六日起至清償日止，按週年利率百分
    之五計算之利息。
二、原告其餘之訴駁回。
三、訴訟費用由被告負擔百分之四十，餘由原告負擔。
四、本判決第一項於原告以新臺幣伍拾柒萬元為被告供擔保後，
    得假執行；但被告如以新臺幣壹佰柒拾壹萬零貳佰玖拾捌元
    為原告預供擔保，得免為假執行。
五、原告其餘假執行之聲請駁回。
    事實及理由
壹、程序方面
    按請求金錢損害賠償之訴，原告得在原因事實範圍內僅表明
    其全部請求之最低金額，而於第一審辯論終結前補充其聲明
    ；訴狀送達後，原告不得將原訴變更或追加他訴，但擴張或
    減縮應受判決事項之聲明者，不在此限，民事訴訟法第244
    條第4項、第255條第1項第3款分別定有明文。查原告起訴時
    聲明第1項原為：「被告應給付原告新臺幣（下同）395萬元
    ，及自刑事附帶民事起訴狀繕本送達翌日起至清償日止，按
    週年利率5％計算之利息」（見本院109年度審交附民字第35
    號卷【下稱附民卷】第5頁），嗣主張其起訴時係表明全部
    請求之最低金額（見附民卷第8至9頁），並經迭次變更聲明
    ，於民國110年9月23日具狀補充第1項聲明為：「被告應給
    付原告431萬0,106元，及自刑事附帶民事起訴狀繕本送達翌
    日起至清償日止，按週年利率5％計算之利息」（見本院卷二
    第156頁）。經核原告所為係擴張應受判決事項之聲明，與
    前揭規定相符，自應准許。　　
貳、實體方面
一、原告主張：被告於108年3月4日晚間9時許駕駛車號000-0000
    號自用小客車行經國道一號南向24公里100公尺處時，未注
    意車前狀況，撞擊伊駕駛車號000-00營業小客車（下稱系爭
    車禍），致伊受有左側肩旋轉肌袖破裂、右側肩旋轉肌袖破
    裂等傷勢（下稱系爭傷勢），爰依民法第184條第1項、第19
    3條第1項、第195條第1項規定，請求被告賠償原告因系爭車
    禍所受之損失，包含：（1）醫療費用：66萬2,643元；（2
    ）看護費用：26萬4,000元；（3）交通費用：4萬1,420元；
    （4）工作損失：284萬2,693元；（5）精神慰撫金：50萬元
    ；共計431萬0,756元之損失等語。並聲明：㈠被告應給付原
    告431萬0,106元，及自刑事附帶民事起訴狀繕本送達翌日起
    至清償日止，按週年利率5％計算之利息。㈡願供擔保，請准
    宣告假執行。
二、被告則以：對原告主張被告構成侵權行為之事實及過失責任
    不爭執，並就原告主張之已支出醫療費用36萬2,643元、看
    護費用19萬4,000、交通費用4萬1,420元亦不爭執。又原告
    主張因左肩癒合未全，未來需施作左肩關節囊重建手術（下
    稱系爭重建手術），而預估所需手術費用30萬元及看護費用
    7萬元部分，經原告提出馬偕紀念醫院（下稱馬偕醫院）所
    述應該手術要件即左肩持續疼痛之診斷證明，亦無意見。就
    工作損失部分，原告不能工作期間應限於手術後3個月，且
    原告以駕駛計程車為業，其收入應以臺北市計程車客運商業
    公會認定每月3萬8,630元為準。另原告請求之慰撫金亦屬過
    高，應以30萬元為合理等語，資為抗辯。並聲明：㈠原告之
    訴及假執行聲請均駁回。㈡如受不利判決，願供擔保，請准
    宣告免假執行。
三、本院得心證之理由
　㈠按因故意或過失，不法侵害他人之權利者，負損害賠償責任
    。故意以背於善良風俗之方法，加損害於他人者亦同；不法
    侵害他人之身體或健康者，對於被害人因此喪失或減少勞動
    能力或增加生活上之需要時，應負損害賠償責任；不法侵害
    他人之身體、健康、名譽、自由、信用、隱私、貞操，或不
    法侵害其他人格法益而情節重大者，被害人雖非財產上之損
    害，亦得請求賠償相當之金額。民法第184條第1項、第193
    條第1項及第195條第1項前段分別定有明文。
　㈡被告應負侵權行為損害賠償責任：
　  原告主張被告於前開時、地，駕駛車號000-0000號自用小客
    車，未注意車前狀況，撞擊其駕駛車號000-00營業小客車，
    致其受有系爭傷勢等情，業據原告提出國道公路警察局第一
    公路警察大隊交通事故初步分析研判表、交通事故現場圖、
    馬偕醫院108年5月9日診斷證明書、臺灣臺北地方檢察署108
    年度調偵字第3112號起訴書在卷為憑（見附民卷第17至25頁
    ），並經本院依職權調取109年度審交簡字第16號刑事卷宗
    ，復為被告所不爭執（見本院卷一第39、217至218頁）。從
    而，堪認原告之主張為真實。本件被告既有上開過失傷害原
    告之侵權行為，揆諸前開法律規定，自應就原告因此所生損
    害負賠償責任。
　㈢茲就原告得請求賠償之項目及金額，分述如下：
　⒈醫療費用部分
　⑴原告主張其因系爭車禍受有已支出醫療費用36萬2,643元之損
    失，業據提出馬偕醫院109年9月3日診斷證明書、馬偕醫院
    醫療費用收據在卷可稽（見附民卷第29至64頁、本院卷一第
    31至37、195至197、235頁、本院卷二第53至125、161頁）
    ，且為被告所不爭執（見本院卷二第174頁），原告上開請
    求，即有理由，應予准許。
　⑵原告主張其左肩雖經左肩關節鏡旋轉肌袖修補及二頭肌腱切
    斷放鬆手術（下稱系爭左肩手術），但因旋轉軸破裂過大癒
    合不完全，仍應再為系爭重建手術，預估需自行負擔手術費
    30萬元等語。經查，原告左肩術後是否因破裂過大癒合不完
    全仍應再為系爭重建手術，及原告就該手術所應自行負擔金
    額為何乙節，業經本院函詢馬偕醫院，依該院函覆表示：「
    ㈠如病人持續有疼痛，是建議再行關節囊重建手術。㈡材料費
    用總額約30萬元，需自行負擔，其餘費用健保給付」等語，
    有該院110年7月15日馬院醫骨字第1100004254號函附卷可稽
    （見本院卷二第21頁），復依馬偕醫院110年9月2日診斷證
    明書所示：「因左肩持續疼痛、建議手術治療」（見本院卷
    二第163頁），堪認原告左肩雖經系爭左肩手術，但旋轉軸
    破裂過大癒合不完全且持續疼痛，應有為系爭重建手術之必
    要，是原告請求系爭重建手術所需自行負擔之手術材料費30
    萬元，為有理由，應予准許。
　⒉看護費用部分
　⑴按被害人因傷而臥床或行動不便，需人照護者，縱或係由親
    屬看護而未另聘請看護工，惟親屬基於親情代為照顧起居，
    不能加惠於加害人，應將親屬看護所付出之勞力評價為金錢
    ，認定被害人受有相當於看護費之損害，准其向加害人請求
    賠償，始符公平原則（最高法院89年度台上字第1749號、94
    年度台上字第1543號民事判決意旨參照）。
　⑵原告主張其於108年3月4日系爭車禍發生日起至同年4月4日系
    爭左肩手術出院日、系爭左肩手術後一個月即108年4月5日
    起至同年5月4日、右肩關節鏡及肌袖修補手術（下稱系爭右
    肩手術）住院期間即109年8月23日至同年月27日、系爭右肩
    手術後一個月即109年8月28日起至同年9月26日，上開四段
    期間合計97日，均需專人全日看護，每日看護費用以2000元
    計算，看護費用共19萬4,000元等語，業據原告提出馬偕醫
    院109年9月3日診斷證明書（見本院卷一第235頁）在卷可證
    ，並經本院函詢馬偕醫院上開期間原告是否有看護必要，依
    該院函覆表示：「㈠有看護之必要。㈡旋轉肌修補後無法使用
    肩膀，日常生活照顧需人幫忙，需全日看護，術後一個月需
    人照顧」等語，有該院110年1月14日馬院醫骨字第11000001
    39號函附卷可稽（見本院卷一第555頁），且為被告所不爭
    執（見本院卷二第175頁），是原告上開請求，即有理由，
    應予准許。
　⑶原告復主張其於系爭重建手術住院5日及術後30日，合計共35
    日，亦須專人全日看護，每日看護費用以2,000元計算，看
    護費用共7萬元等語。查系爭重建手術確有其必要性，已如
    上述，參酌原告施行系爭左肩手術時，係自108年3月31日住
    院，並於同年4月4日出院，而施行系爭右肩手術時，係自10
    9年8月23日住院，並於同年月27日出院，兩手術住院日數均
    為5日，此有馬偕醫院109年9月3日診斷證明書（見本院卷一
    第235頁）在卷可證，可推認系爭重建手術所需住院日數亦
    為5日。又就系爭重建手術住院期間及出院後是否需人看護
    乙節，業經本院函詢馬偕醫院，依該院函覆表示：「若施行
    手術，需專人全日看護一個月」等語，有該院110年7月15日
    馬院醫骨字第1100004254號函附卷可稽（見本院卷二第21頁
    ），並參酌系爭左肩手術及系爭右肩手術住院期間亦有專人
    全日看護必要，堪認系爭重建手術住院5日及術後30日之期
    間均須專人全日看護。是原告上開請求，亦有理由，應予准
    許。
　⒊交通費用部分
　　原告主張其因系爭車禍受有往返醫院交通費用4萬1,420元之
    損失，業據原告提出計程車乘車證明附卷可證（見附民卷第
    67至69頁、本院卷一第199頁），且為被告所不爭執（見本
    院卷二第174頁），原告上開請求，即有理由，應予准許。
　⒋工作損失部分
　⑴原告固主張其以計程車駕駛為業，於系爭車禍發生前之月平
    均收入為8萬3,445元，於未進行系爭重建手術前，無法為駕
    駛工作，被告應賠償系爭車禍發生日起至本件言詞辯論期日
    止，及系爭重建手術住院5日與術後3月，共計34月又2日之
    工作損失，共284萬2,693元等語，為被告所否認，並以前詞
    置辯。經查，就原告於系爭左肩手術及系爭右肩手術出院後
    得否從事駕駛工作乙節，經本院送請臺大醫院鑑定，該院鑑
    定意見表示：「⒈一般而言，肌腱縫合處須約3個月的癒合時
    間，期間建議予以保護。⒉手術後因要保護縫合之肌袖，故
    有一段時間不宜自行開車」等語，有該院110年2月1日校附
    醫秘字第1100900550號函在卷可憑（見本院卷一第587頁）
    ，可知原告於手術住院及術後癒合3月之期間內，均無法為
    駕駛工作。又查原告施行系爭左肩手術、系爭右肩手術之住
    院日數均為5日（見本院卷一第235頁），可推認系爭重建手
    術所需住院期間亦為5日，是原告因系爭車禍而無法工作之
    日數，應為系爭左肩手術、系爭右肩手術、系爭重建手術之
    住院日數各5日及術後癒合各3月，共計9月又15日，除此等
    期間之外，原告未能提出事證證明其確實因系爭車禍而無法
    為駕駛行為，難認原告確有不能工作之事實。
　⑵另原告固提出108年3月起至109年3月計程車計費表明細，作
    為月平均收入8萬3,445元之佐證，然細觀該明細記載內容，
    此應為原告各趟運送乘客所獲車資金額，顯未扣除油資等成
    本（見本院卷一第81至194頁），尚難認此係原告從事駕駛
    工作之收入，又原告未能提出每月油資等成本資料供本院參
    酌，是本件宜以臺北市計程車客運商業同業公會106年9月28
    日函：「自90年1月1日起，本市2000cc以上動力計程小客車
    營業查定額每車每月為3萬9,350元，每日平均營業收入為1,
    513元；2000cc以下每車每月為3萬8,630元，每日平均營業
    收入為1,486元，均以實營26天計算」（見本院卷一第221頁
    ），作為原告月收入金額之判斷基準。又查，原告所駕駛車
    號000-00營業小客車之氣缸容量為2362cc，此有原告財產所
    得調件明細表在卷可證（見本院限閱卷），因而，原告每月
    收入可認為3萬9,350元，且每日平均營業收入為1,513元。
　⑶據上，原告因系爭車禍所受之工作損失應為37萬6,845元（計
    算式：3萬9,350×9+1,513×15＝37萬6,845元），逾此數額之
    請求，為無理由。
　⒌精神慰撫金部分
　　按法院於酌定慰撫金數額時，應斟酌加害人與被害人雙方之
    身分、資力與加害程度，及其他各種情形核定之（最高法院
    51年台上字第223號裁判意旨參照）。被告既對原告有如前
    所述之侵權行為，致原告因而受有精神上痛苦，原告自得依
    上開規定，請求被告賠償其非財產上之損害。爰斟酌兩造之
    經濟狀況（見本院限閱卷之兩造財產所得調件明細表）以及
    原告所受之損害程度，本件被告侵權行為之原因、情節為綜
    合判斷，認原告請求精神慰撫金50萬元尚屬過高，應以40萬
    元為合理，逾此數額之請求，則無理由。
　⒍承上，應認原告因系爭車禍所受之損害金額共計為174萬4,90
    8元（計算式：醫療費用66萬2,643元＋看護費用26萬4,000元
    ＋交通費用4萬1,420元＋工作損失37萬6,845元＋精神慰撫金40
    萬元＝174萬4,908元）。另按保險人依強制汽車責任保險法
    規定給付之保險金，視為被保險人損害賠償金額之一部分；
    被保險人受賠償請求時，得扣除之，強制汽車責任保險法第
    32條定有明文。查，原告於109年10月15日具狀稱因系爭車
    禍已領取強制汽車責任險保險金3萬4,610元（見本院卷一第
    233頁），並為兩造所不爭執（見本院卷二第168頁），堪信
    真實，是依前開規定，原告請求之金額，應扣除該部分之金
    額。從而，原告基於侵權行為之法律關係請求被告給付171
    萬0,298元（計算式：174萬4,908元－3萬4,610元＝171萬0,29
    8元）部分，為有理由，應予准許，逾此部分，為無理由，
    應予駁回。
  ㈣末按給付無確定期限者，債務人於債權人得請求給付時，經
    其催告而未為給付，自受催告時起，負遲延責任。其經債權
    人起訴而送達訴狀，或依督促程序送達支付命令，或為其他
    相類之行為者，與催告有同一之效力；遲延之債務，以支付
    金錢為標的者，債權人得請求依法定利率計算之遲延利息；
    應付利息之債務，其利率未經約定，亦無法律可據者，週年
    利率為百分之五，民法第229條第2項、第233條第1項前段、
    第203條分別定有明文。原告對被告得請求之損害賠償，係
    未約定期限之給付，亦未約定遲延利率，是原告另請求自刑
    事附帶民事起訴狀繕本送達翌日即109年1月16日（見附民卷
    第5頁）起至清償日止，按週年利率百分之5計算之利息，於
    法有據，應予准許。　
四、綜上所述，原告依民法第184條第1項、第193條第1項、第19
    5條第1項規定，請求被告給付171萬0,298元，及自109年1月
    16日起至清償日止，按週年利率百分之5計算之利息，為有
    理由，應予准許，逾此部分之請求，為無理由，應予駁回。
五、兩造均陳明願供擔保請准宣告假執行及免為假執行，於原告
    勝訴部分，核無不合，爰分別酌定相當擔保金額准許之，至
    原告敗訴部分，其假執行之聲請，失所附麗，應予駁回。
六、本件事證已臻明確，兩造其餘主張陳述及所提之證據，經本
    院逐一審酌後，認均不足以影響本判決之結果，自無詳予論
    駁之必要，併此敘明。
七、訴訟費用負擔之依據：民事訴訟法第79條。 
中　　華　　民　　國　 110　　年　　10　　月　　21　　日
                  民事第四庭   法　官   陳雯珊
以上正本係照原本作成。
如對本判決上訴，須於判決送達後20日內向本院提出上訴狀。如
委任律師提起上訴者，應一併繳納上訴審裁判費。
中　　華　　民　　國　　110 　年　　10　　月　　21　　日
                               書記官   周儀婷